【裁判字號】    97,交聲,2981
【裁判日期】    971128
【裁判案由】    違反道路交通管理處罰條例聲明異議
【裁判全文】
臺灣臺北地方法院交通事件裁定        97年度交聲字第2981號
原處分機關   臺北市交通事件裁決所
異  議  人
即受處分人  甲○○
上列異議人即受處分人因違反道路交通管理處罰條例案件，對於
臺北市交通事件裁決所於民國97年10月27日所為之處分（原處分
案號：北市裁罰字第裁22-A01WH4131號），聲明異議，本院裁定
如下：
    主  文
異議駁回。
    理  由
一、原處分意旨略以：異議人即受處分人甲○○於民國97年7月9
    日上午8時25分許，駕駛車牌號碼DNS-342號輕型機車，行經
    臺北市○○路○段時肇事，雖未造成他人受傷或死亡，然未
    依規定處置即逃逸，為臺北市政府警察局文山第一分局交通
    分隊警員舉發，並由臺北市交通事件裁決所依道路交通管理
    處罰條例第62條第1項、違反道路交通管理事件統一裁罰基
    準表規定，以北市裁罰字第裁22-A01WH4131號裁決書裁處罰
    鍰新臺幣（以下同）3,000元，並吊扣駕駛執照1個月及施以
    道安講習。異議人於收受裁決書後，旋即於97年11月6日提
    出本件聲明異議。
二、異議意旨略以：伊固曾於上開時間駕駛上開車輛，在臺北市
    文山區力行國小後方堤外便道與曾津融駕駛之自小客車發生
    輕微碰撞，然當時雙方均有下車察看，嗣對方察看後上車發
    動引擎，伊以為事故輕微，對方無追究之意，因趕著上班遂
    騎車離去，並無肇事逃逸之事實及故意，原處分機關至少應
    舉證伊有故意或過失，且退步言之，伊既已於舉發通知單所
    載到案日期前到案，並提出陳述聽候裁決，依違反道路交通
    管理事件統一裁罰基準表之規定，原處分機關應僅得裁罰伊
    新臺幣1,000元罰鍰，且無庸吊扣駕照1個月，據此聲明異議
    云云。
三、按，汽車駕駛人（包括機器腳踏車）駕駛汽車肇事，無人受
    傷或死亡而未依規定處置者，處新臺幣（下同）1,000元以
    上3,000元以下罰鍰；逃逸者，並吊扣其駕駛執照1個月至3
    個月；又汽車駕駛人違規肇事受吊扣駕駛執照處分者，應接
    受道路交通安全講習，道路交通管理處罰條例第62條第1項
    、第24條第1項第1款亦分別規定甚明。而道路交通管理處罰
    條例第62條第1項規定所稱「依規定處置」，應指依道路交
    通事故處理辦法第3條第4款「不得任意移動肇事車輛及現場
    痕跡證據。但無人傷亡且車輛尚能行駛，或有人受傷且當事
    人均同意移置車輛時，應先標繪車輛位置及現場痕跡證據後
    ，將車輛移置不妨礙交通之處所」，及第5款「通知警察機
    關。但無人受傷或死亡且當事人當場自行和解者，不在此限
    」。是汽車駕駛人駕駛汽車發生交通事故，其無人傷亡且車
    輛尚能行駛者，不論其責任之歸屬為何，應先標繪車輛位置
    及現場痕跡證據後，將車輛移置不妨礙交通之處所；在無人
    受傷或死亡之情形，除當事人間當場自行和解者外，仍應通
    知警察機關。
四、異議人即受處分人雖以前揭理由具狀聲明異議，惟查，異議
    人即受處分人於97年7月9日上午8時25分許，駕駛車牌號碼
    DNS-342號輕型機車，行經臺北市○○路○段即臺北市文山
    區力行國小後方堤外便道時，與被害人曾津融所駕駛之車牌
    號碼3316-NT號自小客車後保險桿發生碰撞而肇事後，未對
    車輛位置及現場痕跡證據為適當標繪，且未與被撞車主和解
    或經其同意前，即擅自將車輛駛離，亦未立即通知警察機關
    處理等情，有臺北市政府警察局文山第一分局交通分隊道路
    交通事故調查報告表、道路交通事故現場圖、道路交通事故
    補充資料表、道路交通事故初步分析研判表、道路交通事故
    當事人登記聯單、疑似道路交通事故肇事逃逸追查表、交通
    事故談話紀錄表等件附卷可參（見本院卷第21頁至第31頁）
    ，是異議人即受處分人有本件肇事逃逸之交通違規事實甚明
    ，況揆諸上開道路交通事故處理辦法第3條第4款、第5款之
    規定可知，發生交通事故時，駕駛人或肇事人不得任意移動
    肇事車輛及現場痕跡證據。且無人傷亡且車輛尚能行駛，或
    有人受傷且當事人均同意移置車輛時，仍應先標繪車輛位置
    及現場痕跡證據後，將車輛移置不妨礙交通之處所，並通知
    警察機關，而衡諸受處分人即異議人既坦認其於前揭時地駕
    駛上開車輛肇事，而未依規定處置即駕駛上開車輛離去之事
    實，足見，異議人即受處分人確有於上開時間、地點肇事後
    ，未對車輛位置及現場痕跡證據為適當標繪，且未與被撞車
    主當場和解，即擅自將車輛駛離，亦未立即通知警察機關處
    理之事實，是異議人即受處分人異議理由謂其無肇事逃逸之
    故意云云，礙難採憑。至於受處分人於接獲舉發機關通知後
    ，如何與被害人達成和解等情，係屬事後態度問題，與本件
    交通罰責是否成立無涉，附此敘明。
五、綜上所述，受處分人確有於前揭時地駕駛上開車輛肇事，無
    人受傷或死亡而未依規定處置並逃逸之違規行為，是原處分
    機關依前揭道路交通管理處罰條例第62第1項、第24條第1項
    第1款（原處分漏列）及違反道路交通管理事件統一裁罰基
    準及處理細則第43條、第44條、第67條規定，裁處受處分人
    罰鍰3,000元，並吊扣駕駛執照1個月及施以道安講習，經核
    於法亦無不合，是異議人即受處分人聲明異議之理由，均難
    採憑，從而，原處分機關之裁決應予維持，本件異議為無理
    由，應駁回之。
據上論斷，應依道路交通案件處理辦法第19條，裁定如主文。
中    華    民    國    97    年    11    月    28    日
                  交通法庭  法  官  鄭昱仁
如不服本裁定應於送達後5日內向本院提出抗告狀
以上正本證明與原本無異
                            書記官  宋德華
中    華    民    國    97    年    11    月    28    日


司法院資訊處製作；財團法人民間司法改革基金會備份。
